【裁判字號】    86,簡上,409
【裁判日期】    920725
【裁判案由】    清償債務
【裁判全文】
臺灣臺北地方法院民事判決                        八十六年度簡上字第四０九號
    上  訴  人  乙○○即林財.
    被上訴人    中國信託商業銀行股份有限公司
    法定代理人  戊○○
    訴訟代理人  林建志
                丁○○
                丙○○
                己○○
                甲○○
                周柏成
右當事人間請求清償債務事件，上訴人對於臺灣臺北地方法院台北簡易庭中華民國八
十六年五月十日八十六年度北簡字第九四四號第一審判決提起上訴，本院判決如左：
    主  文
上訴駁回。
第二審訴訟費用由上訴人負擔。
    事  實
甲、上訴人方面：
一、聲明：請求廢棄原判決，駁回被上訴人於第一審簡易之訴及假執行之聲請。
二、陳述：(一)原審違反管轄權之規定。
          (二)被上訴人所請求之利息及違約金均屬過高。
          (三)林財旺並無任何財產，且無子女，被上訴人為何據以核卡供其消費，其
            核卡過程亦有違失。
乙、被上訴人方面：
一、聲明：請求駁回上訴。
二、陳述：被上訴人就上訴人繳款之抵充方式，依兩造間之約定條款第十一條，上訴
    人同意依被上訴人認為適當之方式為抵充。是被上訴人就上訴人部分清償之金錢
    抵充循環利息及違約金，於法尚無不合。
    理  由
甲、程序方面：
本件原上訴人林財旺於本院二審準備程序期間之民國八十八年二月十一日死亡，有戶
籍謄本在卷可查，其訴訟程序依法當然停止，嗣並由本院於民國九十一年四月十日裁
定由其繼承人乙○○承受訴訟，並續行訴訟，是本件之上訴人已因承受訴訟為林財旺
之繼承人乙○○，核先敘明。
乙、得心證之理由：
一、本件被上訴人起訴主張上訴人於八十三年八月十五日向原告請領信用卡使用，依
    約上訴人即得於財團法人聯合信用卡處理中心之特約商店記帳消費，但應於次月
    繳款截止日前向被上訴人清償，逾期應給付按年息萬分之五點四計算之利息及按
    日息萬分之零點五四計算之違約金，詎上訴人自八十四年一月三日起至八十四年
    十二月六日止，共計消費記帳尚餘新台幣二十五萬六千五百八十七元及其中十八
    萬五千四百三十四元自民國八十五年七月一日起至清償日止按日息萬分之五計算
    之利息暨按前揭利息十分之一計算之違約金（下稱系爭債務），爰依信用卡契約
    請求。上訴人則以上訴入已繳交所有欠款，且原審違背管轄之規定，又被上訴人
    請求之利息、違約金過高，又被上訴人核卡之過程應有過失云云等語置辯。
二、按當事人主張有利於己之事實者，就其事實有舉證之責任，民事訴訟法第二百七
    十七條定有明文；又對於債權不爭執真正，而主張債權業已清償之權利消滅事實
    ，應就該清償之事實負舉證之責，查本件上訴人雖抗辯其已清償系爭債務，然而
    為被上訴人所否認，經查，上訴人固提出單據及發票為證，惟就單據部分，被上
    訴人於請求時已將單據上之各款項自請求金額中扣除，業據被上訴人提出消費金
    額及明細單據表為證，是該等單據自無法證明上訴人業已清償系爭債務之事實，
    又發票部分，依被上訴人提出信用卡帳單樣本顯示，該等發票原係附粘於帳單上
    ，而由被上訴人於寄發帳單時一併寄達上訴人，並非係由上訴人清償後才寄達上
    訴人，是該等發票亦難認定為係屬已付清款項之證明，此外上訴人復無法證明其
    確已清償系爭債務之事實，其所辯系爭債務業已清償云云，並不可採。
三、次按依兩造之信用卡契約第二十條約定，雙方同意以台北簡易庭、台北地方法院
    為第一審管轄法院，是台北簡易庭依兩造間之合意管轄約定取得管轄權。又信用
    卡之申請，固係由銀行依據個人信用、財務情形為整體之判斷，決定是否核發信
    用卡以及信用額度，然而當銀行決定核發信用卡之後，信用卡之使用消費者對其
    消費行為自應負清償之責，不得於無力清償時反責銀行之核發額度過高，是上訴
    人另抗辯稱本件違反管轄權之規定，以及被上訴人核卡有過失云云，揆諸前揭說
    明均無理由。又本件被上訴人請求之利息未逾法定最高利息之限制，且就違約金
    部分係屬催促債務人自動履行之懲罰性質，並非於孳息外另取孳息，又該等違約
    金之約定，衡諸其他銀行就信用卡繳款違約之違約金約定，亦無過高之情事，是
    上訴人抗辯利息、違約金過高云云亦無理由。
四、綜上所述，本件上訴人所辯均為無可取。是被上訴人自得請求上訴人給付如原審
    判決主文第一項之款項及利息、違約金。從而，被上訴人本於信用卡之法律關係
    ，請求上訴人給付新台幣二十五萬六千五百八十七元及其中十八萬五千四百三十
    四元自民國八十五年七月一日起至清償日止按日息萬分之五點四計算之利息以及
    按上開利息十分之一計算之違約金，為有理由，應予准許。是則原審判命上訴人
    之被繼承人林財旺如數給付，並依聲請宣告假執行，於法並無不合。上訴意旨指
    摘原判決不當，求予廢棄改判，為無理由，應予駁回其上訴。
五、本件之事實及法律關係已臻明確，兩造之其餘主張陳述及攻擊防禦方法，對判決
    之結果無影響，爰不一一加以論述，附此敘明。
六、據上論結，本件上訴為無理由，依民事訴訟法第四百三十六條之一第三項、第四
    百四十九條第一項、第七十八條，判決如主文。
中      華      民      國    九十二    年      七      月    二十五    日
                                      民事第二庭審判長法官  丁蓓蓓
                                                      法官  洪純莉
                                                      法官  朱漢寶
右為正本係照原本作成。
本件判決不得上訴。
中      華      民      國    九十二    年      七      月    二十五    日
                                                法院書記官 劉碧輝


司法院資訊處製作；財團法人民間司法改革基金會備份。
